臺灣高等法院刑事判決　　　　　　　　100年度上訴字第795號
　　上　訴　人
　　即　被　告　廖禮強
上列上訴人即被告因偽證案件，不服臺灣板橋地方法院100 年度
訴字第50號，中華民國100年1月27日第一審判決（起訴案號：臺
灣板橋地方法院檢察署99年度偵字第31045 號），提起上訴，本
院判決如下：
    主  文
上訴駁回。
    理  由
一、按依刑事訴訟法第350條、第361條、第362條、第367條規定
    ，不服地方法院之第一審判決而上訴者，須提出上訴書狀，
    並應敘明具體理由，為上訴必備之程式；其所提出之書狀未
    敘述上訴理由，或僅曾以言詞陳述上訴理由者，均應於上述
    期間屆滿後20日內補提理由書於第一審法院。第一審法院經
    形式審查，認逾期未補提上訴理由者，應定期間先命補正；
    逾期未補正者，為上訴不合法律上之程式，應以裁定駁回。
    倘已提出上訴理由，但所提非屬具體理由者，則由第二審法
    院以上訴不合法律上之程式，判決駁回。而所謂具體理由，
    必係依據卷內既有訴訟資料或提出新事證，指摘或表明第一
    審判決有何採證認事、用法或量刑等足以影響判決本旨之不
    當或違法，而構成應予撤銷之具體事由，始克當之（例如：
    依憑證據法則具體指出所採證據何以不具證據能力，或依憑
    卷證資料，明確指出所為證據證明力之判斷如何違背經驗、
    論理法則）；倘僅泛言原判決認定事實錯誤、違背法令、量
    刑失之過重或過輕，而未依上揭意旨指出具體事由，或形式
    上雖已指出具體事由，然該事由縱使屬實，亦不足以認為原
    判決有何不當或違法者（例如：對不具有調查必要性之證據
    ，法院未依聲請調查亦未說明理由，或援用證據不當，但除
    去該證據仍應為同一事實之認定），皆難謂係具體理由，俾
    與第二審上訴制度旨在請求第二審法院撤銷、變更第一審不
    當或違法之判決，以實現個案救濟之立法目的相契合，並節
    制濫行上訴（最高法院97年度台上字第892 號判決意旨參照
    ）。又第二審法院認為上訴書狀未敘述理由，依刑事訴訟法
    第367 條但書規定，始應定期間命其補正。如認上訴書狀已
    敘述理由，但其理由非屬具體，其所為上訴，即不符上訴之
    法定要件，自得逕行判決駁回，無定期命補正問題（最高法
    院97年度台上字第3599號判決要旨參照）。
二、本件原判決略以：
  (一)被告廖禮強明知其並無向劉耀全購買毒品之事實，竟基於偽
    證之犯意，於民國99年10月22日，在臺灣板橋地方法院檢察
    署檢察官偵查99年度偵字第27009 號劉耀全違反毒品危害防
    制條例案件（下稱前案）中，於供前具結後虛偽證稱：伊係
    以1000元之代價，向劉耀全購買第二級毒品甲基安非他命0.
    2 公克，劉耀全只有賣給伊1 次云云，而就前案案情有重要
    關係之事項為虛偽證述。嗣於99年10月29日、99年11月5 日
    檢察官訊問時，被告廖禮強改稱：劉耀全並無販賣毒品給伊
    ，伊於99年10月22日具結證稱劉耀全販賣毒品給伊係挾怨報
    復等語，始悉上情。案經臺灣板橋地方法院檢察署檢察官自
    動檢舉偵查起訴。上揭犯罪事實，業據被告於偵查中及原審
    審理時均自白不諱，並有前案之99年10月22日訊問筆錄、結
    文、不起訴處分書各1份在卷可稽（見99年度偵字第27009號
    偵查卷宗第69至72頁、第91至92頁），並經原審核閱前案偵
    查卷宗無誤，堪信屬實，足見被告任意性之自白與事實相符
    ，堪予採信。本案事證明確，被告犯行均堪認定，應依法論
    科。
  (二)按刑法上之偽證罪，不以結果之發生為要件，一有偽證行為
    ，無論當事人是否因而受有利或不利之判決，均不影響其犯
    罪之成立。而該罪所謂於案情有重要關係之事項，則指該事
    項之有無，足以影響於裁判之結果者而言（最高法院71年臺
    上字第8127號判例意旨參照）。是核被告所為，係犯刑法第
    168條之偽證罪。又犯刑法第168條之罪，於所虛偽陳述之案
    件，裁判或懲戒處分確定前自白者，減輕或免除其刑，同法
    第172 條定有明文。查被告於其所虛偽陳述之前案尚在檢察
    官偵查中，即已自白偽證犯行，使前案被告劉耀全經檢察官
    為不起訴處分確定，此觀卷附前案不起訴處分書及臺灣高等
    法院被告前案紀錄表各1 份即明，是被告自白確係於其所虛
    偽陳述之案件裁判確定前（含根本未進行裁判程序之情形）
    所為，衡酌其犯罪情節，應依刑法第172 條規定減輕其刑。
    爰審酌被告為誣陷他人犯罪，竟於檢察官訊問時證述虛偽內
    容，妨害國家司法權之公正行使，所生危害匪淺，兼衡被告
    曾有竊盜等前科紀錄之素行（見卷附臺灣高等法院被告前案
    紀錄表）、生活狀況、智識程度、犯罪之動機、目的、手段
    、所生危害、坦承犯行之犯罪後態度等一切情狀，量處有期
    徒刑4月。
三、本件上訴人即被告廖禮強不服原審判決，提起上訴，理由載
    稱略以：被告雖於檢察官初次偵訊時，於供前具結後就案情
    有重要關係之事項為虛偽證述，然於99年10月29日、99年11
    月5 日檢察官訊問時已坦承第一次偵訊有不實證述之情形，
    請考量被告一時之過及已深自悔過，改予更適當刑責，以利
    被告改過自新云云。惟按量刑之輕重，係屬事實審法院得依
    職權自由裁量之事項，苟於量刑時，已依行為人之責任為基
    礎，並斟酌刑法第57條各款所列情狀，而未逾越法定範圍，
    又未濫用其職權，即不得遽指為違法（最高法院99年台上字
    第189 號判決意旨參照）。查原審判決已詳細記載認定被告
    犯罪之證據及理由，並無何違反經驗法則、論理法則、比例
    原則，或有何其他違法情事。另原審判決已斟酌被告於其所
    虛偽陳述之前案尚在檢察官偵查中，即已自白偽證犯行，使
    前案被告劉耀全經檢察官為不起訴處分確定，認被告自白確
    係於其所虛偽陳述之案件裁判確定前（含根本未進行裁判程
    序之情形）所為，而衡酌其犯罪情節，就其所涉偽證罪，依
    刑法第172 條規定予以減輕其刑，且已審酌被告為誣陷他人
    犯罪，竟於檢察官訊問時證述虛偽內容，妨害國家司法權之
    公正行使，所生危害匪淺，兼衡被告曾有竊盜等前科紀錄之
    素行、生活狀況、智識程度、犯罪之動機、目的、手段、所
    生危害、坦承犯行之犯罪後態度等關於刑法第57條科刑之一
    切情狀，在適法範圍內行使其量刑之裁量權，既未逾越法定
    刑度，又未濫用自由裁量之權限，原審判決之量刑並無何不
    當而構成應撤銷之事由可言。被告置原判決前開論述於不顧
    ，提起上訴請求從輕量刑，要係其個人主觀上對於法院量刑
    之期盼，尚不足以影響原判決之本旨，自非具體理由，其所
    執上訴理由對於原審判決究有何具體事由，致判決不當或違
    法，並無一語涉及，即顯未依據卷內既有訴訟資料或提出新
    事證，指摘或表明原審判決有何採證認事、用法或量刑等足
    以影響判決本旨之不當或違法，或足以影響原判決，構成應
    撤銷之具體事由（最高法院97年度台上字第3037號判決意旨
    參照），與刑事訴訟法第361條第2項「上訴書狀應敘述具體
    理由」之規定不符。揆諸上開說明，其上訴不合法律上之程
    式，應予駁回，並不經言詞辯論為之。
四、據上論斷，應依刑事訴訟法第367條前段、第372條，判決如
    主文。
中    華    民    國    100    年   3    月     18    日
                  刑事第十四庭審判長法  官  陳志洋
                                    法  官  謝靜慧
                                    法  官  梁耀鑌
以上正本證明與原本無異。
如不服本判決，應於收受送達後十日內向本院提出上訴書狀，其
未敘述上訴之理由者並得於提起上訴後十日內向本院補提理由書
（均須按他造當事人之人數附繕本）「切勿逕送上級法院」。
                                    書記官  莊淑茹
中    華    民    國    100    年   3    月     18    日
附錄：本案論罪科刑法條全文
中華民國刑法第168 條
於執行審判職務之公署審判時或於檢察官偵查時，證人、鑑定人
、通譯於案情有重要關係之事項，供前或供後具結，而為虛偽陳
述者，處7 年以下有期徒刑。